臺灣高等法院刑事裁定
111年度聲再字第118號
再審聲請人  
即受判決人  鍾清龍（原名廖清龍）



上列聲請人即受判決人因傷害案件，不服本院83年度上易字第34
55號，中華民國83年7月13日第二審確定判決（原審案號：臺灣
臺北地方法院士林分院《已改制為臺灣士林地方法院》83年度自字
第92號），聲請再審，本院裁定如下：
    主  文
再審之聲請駁回。
    理  由
一、聲請意旨略稱：本院83年度上易字第3455號確定判決（下稱
    原確定判決）固認聲請人即受判決人鍾清龍有持鐵棍傷害自
    訴人陳燈圳，然聲請人並無持鐵棍傷害犯行，警察處理現場
    亦無扣到鐵棍，且陳燈圳之子陳勝銓對其父被鐵棍傷害竟無
    任何證述，原確定判決認定事實顯與實情不符，應為無罪判
    決。爰以此新事實、新證據提起再審之聲請云云。
二、按法院認為無再審理由者，應以裁定駁回之；經前項裁定後
    ，不得更以同一原因聲請再審，刑事訴訟法第434條第1項、
    第3項定有明文，係本於一事不再理原則而為設計、規範，
    以維持裁判的安定性。上開「同一原因」聲請再審之禁止，
    係指「同一事實原因」之謂，此應就重行聲請再審之事由暨
    所提證據（含證據方法及證據資料），與前經實體裁定駁回
    之聲請是否一致加以判斷，實質相同之事由與證據，不因聲
    請意旨陳以不同之說詞或論點，即謂並非同一事實原因（最
    高法院110年度台抗字第1082號裁定意旨參照）。又法院認
    為聲請再審之程序違背規定者，應以裁定駁回之，同法第43
    3條前段亦有規定。
三、經查，聲請人前曾以與本案相同之事由聲請再審，迭經本院
    104年度聲再字第335號、第436號、105年度聲再字第385號
    、110年度聲再字第345號，認無再審理由而裁定駁回確定在
    案，有各該裁定以下記載可稽：
　㈠本院104年度聲再字第335號於理由欄載稱：「聲請人固以其
    當時未曾離開現場，暨被害人之子亦在現場，兼以現場未扣
    到鐵棍等相關證物，足認原確定判決認定聲請人曾持鐵棍傷
    害被害人一節，顯與事證不合云云，作為聲請本件再審之『
    新事實、新證據』云云。惟原確定判決認定聲請人『持不明鐵
    器反擊陳燈圳』一節，係根據卷內被害人陳勝銓、陳燈圳之
    指述，暨證人翁自來、林志六等人證述，及臺北市立陽明醫
    院出具之診斷證明書等證據，經全辯論意旨，依自由心證判
    斷後所得之結論。聲請人所指不明鐵器並不存在之消極事實
    或消極證據，僅係對原確定判決之證據取捨加以爭執，並為
    相反之主張，並非新事實、新證據，與卷內各項證據資料綜
    合判斷觀察，亦不足以動搖原有罪之確定判決。」
　㈡本院104年度聲再字第436號裁定亦於理由欄載稱：「聲請意
    旨以系爭確定判決認定事實有誤，鐵棍不存在，聲請人未以
    鐵棍傷害陳燈圳云云，顯係就證據為個人意見之相反評價或
    質疑，應屬聲請人對原判決採證認定不服之理由，尚無足動
    搖原判決就聲請人『持不明鐵器反擊陳燈圳』之認定，是聲請
    意旨，顯與現行刑事訴訟法第420條第1項第6款、第3項所謂
    發現確實之新事實、新證據不符。」
　㈢本院105年度聲再字第385號裁定於理由欄、分別載稱：「
    其聲請意旨略以：…自訴人之子陳勝銓在場至警察處理後才
    離開，筆錄並無有證實有鐵棍存在，應再傳陳勝銓說明…」
    、「原確定判決認聲請人有傷害之犯罪事實，業已依憑證人
    陳勝銓之證述及其他卷內證據詳加論斷及說明，有原確定判
    決在卷可按。該名證人之證述既經原審法院調查斟酌，依據
    前揭說明，即非新證據。是聲請人依據刑事訴訟法第420條
    第1項第6款聲請再審，為無理由，應予駁回。」
　㈣本院110年度聲再字第345號於理由欄載稱：「聲請意旨固以
    系爭確定判決認定事實有誤，鐵棍不存在，聲請人未以鐵棍
    傷害陳燈圳等語，顯係就證據為個人意見之相反評價或質疑
    ，應屬聲請人對原判決採證認定不服之理由，並未舉出有何
    判決確定前已存在或成立而未及調查審酌，及判決確定後始
    存在或成立之新事實、新證據，依據前述之法律規定及說明
    ，難認聲請人已敘明再審理由，其再審之聲請，顯屬違背法
    律規定。」。
四、綜觀上開裁定內容，堪認被告就本案所聲請再審原因事實即
    「本案無鐵棍扣案、陳勝銓無證述」等節，與前開聲請再審
    案件之原因事實相互一致，當不許其更以同一原因聲請再審
    。依據上開規定及說明，其聲請再審程序顯然違背規定，且
    無從補正，應予駁回。且本件再審聲請，依形式上觀察其程
    序違背規定已明，顯無依刑事訴訟法第429條之2通知聲請人
    及其代理人到場聽取意見之必要，併此敘明。
五、應依刑事訴訟法第433條前段，裁定如主文。　　
中　　華　　民　　國　　111 　年　　3 　　月　　15　　日
　　　　　　　　　刑事第八庭　審判長法　官  陳世宗
　　　　　　　　　　　　　　　　　  法　官  呂寧莉
　　　　　　　　　　　　　　　　　  法　官  林呈樵
以上正本證明與原本無異。
不得抗告。
                                    書記官　謝雪紅
中　　華　　民　　國　　111 　年　　3 　　月　　15　　日